【裁判字號】    90,交簡上,183
【裁判日期】    920212
【裁判案由】    公共危險
【裁判全文】
臺灣臺北地方法院刑事判決                        九十年度交簡上字第一八三號
    公  訴  人  臺灣臺北地方法院檢察署檢察官
    上  訴  人
    即  被  告  乙○○  男  三.
右列被告因公共危險案件，不服本院臺北簡易庭九十年度北簡字第三三六七號，中華
民國九十年十月八日第一審刑事簡易判決（檢察官聲請簡易判決處刑書案號：臺灣臺
北地方法院檢察署九十年度偵字第一四七七九號）提起上訴，本院管轄第二審之合議
庭，認為應適用通常程序審判，自為第一審判決如左：
    主  文
原判決撤銷。
乙○○無罪。
    理  由
壹、程序方面：
    按送達應對本人為之，又如應受送達人陳明送達代收人或送達地後，如向其本人
    原住所為送達，並由其同居人代收者，此項送達不能認為有效；查本件上訴人即
    被告乙○○雖自民國八十九年十月二十三日遷出桃園縣觀音鄉○○村○○路○段
    七七九巷二弄十二之一號四樓，而設籍於臺北市○○區○○街十八巷二十號，此
    有臺北市中正區戶政事務所簡覆表及戶籍謄本一份在卷可參，惟於九十年十月十
    二日在原審送達判決正本之前，即具狀陳明其現仍居住於前揭桃園縣觀音鄉○○
    路○段七七九巷二弄十二之一號四樓之居所，並以該處為送達地，此觀原審卷宗
    第七頁被告之聲明狀自明，則本院臺北簡易庭將其九十年度北交簡字第三三六七
    號刑事簡易判決正本交郵政機關送達，於九十年十月二十四日送至被告臺北市○
    ○區○○街十八巷二十號之住所，並將文書寄存於臺北市政府警察局中正第二分
    局廈門街派出所，有送達證書在卷可考，則其送達難謂為合法，惟該判決正本已
    於九十年十月三十一日十一時許由被告之父余貴領回一節，業經本院書記官曾瑞
    碧電話聯絡廈門街派出所查詢綦詳並附記在前揭送達證書上，則該份判決正本內
    容自斯時起即處於被告可得而知之狀態，被告亦於九十年十一月八日具狀向本院
    臺北簡易庭提出上訴，揆諸前開說明，本院認其並未逾越上訴期間，上訴人之上
    訴程序應屬合法，合先敘明。
貳、實體方面：
一、按犯罪事實應依證據認定之，無證據不得推定其犯罪事實；不能證明被告犯罪者
    ，應諭知無罪之判決，刑事訴訟法第一百五十四條、第三百零一條第一項分別定
    有明文。而事實之認定，應憑證據，如未能發現相當證據，或證據不足以證明，
    自不能以推測或擬制之方法，為裁判基礎，此有最高法院四十年臺上字第八十六
    號判例可資參照，另所謂認定犯罪事實之證據，係指足以證明被告確有犯罪行為
    之積極證據而言，該項證據必須適合於被告犯罪事實之認定，始得採為斷罪之資
    料，亦有最高法院六十九年臺上字第四九一三號判例可參。
二、本件檢察官聲請簡易判決處刑書意旨略以：被告乙○○於民國九十年六月七日晚
    上十時許，在臺北市○○路錢櫃ＫＴＶ內與友人飲用啤酒等酒類後，已不能安全
    駕駛動力交通工具，猶駕駛車號八Ｂ─八六四五號自用小客車，旋於同日晚間十
    時五十五分許，在同市○○區○○路與泉州街之交岔路口為警查獲，並經以呼氣
    測試其酒精濃度為每公升達零點七五毫克（０．七五ＭＧ／Ｌ），因認被告乙○
    ○涉犯刑法第一百八十五條之三服用酒類不能安全駕駛動力交通工具而駕駛之公
    共危險罪云云，無非係以被告乙○○於警訊時之自白、臺北市政府警察局舉發違
    反道路交通管理事件通知單影本、被告之酒精濃度測定值及測試觀察紀錄表影本
    等件為論據。
三、上訴人即被告乙○○經本院合法傳喚其向法院陳明之送達地，無正當理由，未於
    本院所指定之九十二年一月二十九日審理期日到庭，亦未於檢察官偵查中到庭應
    訊，惟於本院調查時到庭堅決否認有前揭服用酒類不能安全駕駛動力交通工具而
    駕駛之犯行，又其上訴狀指稱係遭其弟冒名應訊，事發當時伊正在桃園縣觀音鄉
    觀音工業區○○○路二號嘉新食品化纖公司上班，並有公司出勤資料及同事可為
    證，本件公共危險罪之犯行顯係他人冒名所為等語，資為辯解。
四、經查：
(一)、被告乙○○於九十一年十月二十五日到庭應訊時，當庭按捺雙手十指指紋及書寫
    其姓名，經本院送請內政部警政署刑事警察局鑑驗結果，有關本件偵查卷內所附
    之九十年六月七日警詢筆錄、夜間偵訊同意書、權利通知書、逕行拘提通知書、
    刑法第一百八十五條之三案件測試觀察紀錄表及酒精濃度檢測表上，署名乙○○
    指紋六枚與署名甲○○指紋一枚係同一手指指紋，與被告乙○○當庭捺印之雙手
    十指指紋相比對結果不符，而與該局檔存甲○○指紋卡之右拇指指紋相符，有內
    政部警政署刑事警察局九十一年十二月四日刑紋字第○九一○三一四六一三號鑑
    定通知書一紙在卷可稽。雖然簽名部分因兩者簽名筆跡書寫方式不同而無法鑑定
    ，但以指紋之不易仿冒特性觀之，本件之警詢筆錄、刑法第一百八十五條之三案
    件測試觀察紀錄表及酒精濃度檢測表所載自稱「乙○○」之犯罪嫌疑人，與本件
    被告乙○○應非同一人，至為灼然。
(二)、本件公訴人認被告乙○○酒後駕車之論據，既不足採信，已詳見前述，自不得引
    為被告犯公共危險罪之證據。此外又查無其他證據足資證明被告犯刑法第一百八
    十五條之三服用酒類不能安全駕駛動力交通工具而駕駛之公共危險罪，爰即應為
    其無罪之諭知。
(三)、另檢察官論告書意旨略以：乙○○係遭其弟甲○○冒名應訊一節，有前揭內政部
    警政署刑事警察局鑑定書在卷可按，又甲○○因本件偽造文書案，亦經公訴人以
    九十一年度偵字第七九二六號聲請簡易判決處刑中，因此本件檢察官偵查、聲請
    簡易判決處刑及原審簡易判決處刑之對象均係甲○○，並非乙○○，原審判決應
    予更正姓名再為送達即可，乙○○並非當事人，自不得提起上訴，其上訴不合法
    等語。其所論據固非無見，惟關於公訴人起訴及法院審理對象之確定，為求客觀
    確定起訴及審理之對象，以確保訴訟程序之安定，通說兼採表示說或行動說，據
    為認定標準，本案被告於公訴人偵查程序時，始終未曾到庭應訊，而在偵查階段
    公訴人對偵查對象之認知，僅存在於公訴人之內心，如被告並非偵查中在押，則
    法院僅得以表現在具有對外公示作用之起訴書為準繩，而公訴人之起訴書中關於
    被告年籍資料之記載，已明顯對外宣示，其追訴對象為被告乙○○，而且實際上
    亦確有如起訴書年籍資料所載之乙○○其人，本院之審理傳喚對象也係針對乙○
    ○，被告乙○○本人更曾出庭應訊而為訴訟上之攻防，則無論採表示說或行動說
    之理論，本院審理之對象均可確定係乙○○，而非甲○○，為考量訴訟程序之安
    定及被冒名者之權益，本院認為本件起訴之對象既為被告乙○○，被告乙○○本
    人亦到庭接受審理，且經本院調查及審理結果，被告乙○○未並為本案之犯行，
    是其犯罪尚屬不能證明，爰為被告無罪之諭知。
五、本件被告乙○○所為既未該當於刑法第一百八十五條之三構成要件，而應對其諭
    知無罪之判決，已如前述，原審本不得適用刑事訴訟法第七編所定之簡易程序對
    其論罪科刑，而應依刑事訴訟法第四百五十二條規定適用通常程序為審判，則本
    院所為前開判決，係依刑事訴訟法第四百五十五條之一第三項規定準用同法第三
    百六十九條第二項規定適用第一審通常程序而為之第一審通常程序判決，併此敘
    明，又被告經本院合法傳喚，無正當理由，雖未於本院所指定之九十二年一月二
    十九日審判期日到庭，依刑事訴訟法第法第三百零六條規定，爰不待其陳述，逕
    行判決。
六、據上論結，應依刑事訴訟法第四百五十二條、第四百五十五條之一第一項、第三
    項、第三百六十九條第一項前段、第二項、第三百六十四條、第三百零一條第一
    項，第三百零六條，判決如主文。
本案經檢察官黃東焄到庭執行職務。
中      華      民      國    九十二    年      二      月     十二     日
                                臺灣臺北地方法院刑事交通法庭
                                    審判長法  官  劉 壽 嵩
                                          法  官  洪 文 慧
                                          法  官  鄧 德 倩
右正本證明與原本無異。
如不服本判決，應於判決送達後十日內向本院提出上訴狀(應抄附繕本)。告訴人
或被害人如對於本判決不服者，應具備理由請求檢察官上訴，其上訴期間之計算
係以檢察官收受判決正本之日期為準。
                                          書記官  謝 韻 華
中      華      民      國    九十二    年      二      月     十四     日


司法院資訊處製作；財團法人民間司法改革基金會備份。
